【裁判字號】    99,上訴,2494
【裁判日期】    990930
【裁判案由】    毒品危害防制條例等
【裁判全文】
臺灣高等法院刑事判決                99年度上訴字第2494號
上  訴  人
即  被  告  甲○○ ○○○○○.
選任辯護人  扶助律師余泰鑫律師
上列上訴人即被告因毒品危害防制條例等案件，不服臺灣桃園地
方法院99年度重訴字第28號，中華民國99年6月15日第一審判決
（起訴案號：臺灣桃園地方法院檢察署99年度偵字第8490號），
提起上訴，本院判決如下：
    主  文
上訴駁回。
    事  實
一、甲○○ ○○○○○ ○○○○○○○○○為馬來西亞國人，雖知悉海洛因為第
    一級毒品，不得運輸或運送進入我國國境，因成年之印度人
    SIVA於民國99年3月22日，自泰國以甲○○ ○○○○○ ○○○○○○○○○
    所有之行動電話與甲○○ ○○○○○ ○○○○○○○○○取得聯繫，委請甲○○
    ○○○○○ ○○○○○○○○○於翌（23）日前往泰國，並入住泰國曼谷
    的NASA VEGAS HOTEL，同（23）日晚間11時許將由不詳姓名
    年約30多歲之尼泊爾人將鞋底已藏有海洛因之黑色運動鞋1
    雙送交甲○○ ○○○○○ ○○○○○○○○○，由甲○○ ○○○○○ ○○○○○○○○○穿著
    並前往臺灣，將之運輸、運送進入臺灣，再前往臺中市○○
    區○○路二段91號之麗緹MOTEL等候交貨予麥克之成年人，
    事成後返回馬來西亞將可取得報酬馬來西亞幣4000元。甲○○
    ○○○○○ ○○○○○○○○○雖預見SIVA委其攜帶之黑色運動鞋內藏放
    之物品應屬非法之違禁物，但因已長期失業，為貪圖上開報
    酬資為生活費，竟基於自泰國攜帶至我國之物品縱屬我國毒
    品危害防制條例第2條第2項第1款所列之第1級毒品，及我國
    行政院依懲治走私條例第2條第3項規定公告之「管制物品項
    目及其數額」甲項第4款所列管制進出口物品之毒品海洛因
    ，仍不違背其本意之不確定故意，與SIVA、不詳姓名尼泊爾
    人、麥克共同基於運輸、私運海洛因進入我國國境之犯意聯
    絡及行為分擔，甲○○ ○○○○○ ○○○○○○○○○依約於同月23日上午4
    時許前往泰國，SIVA並於邊境處守候將之帶往住處，再提供
    為其所有之行動電話SIM卡1張供彼此聯絡如何交付黑色運動
    鞋之用。不詳姓名之尼泊爾人再帶同甲○○ ○○○○○ ○○○○○○○○○
    搭機前往泰國曼谷，住於NASA VEGAS HOTEL，同（23）日晚
    間11時許，該尼泊爾人果將其與SIVA所有，鞋底已藏有海洛
    因（以塑膠袋包裝為2包，毛重1166.15公克，海洛因合計淨
    重1034.86公克，驗餘淨重1034.66公克，純度79.71%，純質
    淨重824.89公克，包裝之塑膠袋總重131.29公克）之黑色運
    動鞋1雙、來台生活費用美金1,000元、麗緹MOTEL名片1張、
    送交甲○○ ○○○○○ ○○○○○○○○○，並於同月24日上午陪同已換穿
    該黑色運動鞋之甲○○ ○○○○○ ○○○○○○○○○至曼谷機場，甲○○
    ○○○○○ ○○○○○○○○○即搭乘同（24）日上午約7時許起飛之泰國
    航空TG634班機前來臺灣。嗣於同（24）中午12時19分許抵
    達臺灣桃園國際機場第一航廈，約12時50分許，甲○○ ○○○○○
    ○○○○○○○○○於入境通關時，經內政部警政署航空警察局勤務
    人員會同財政部臺北關稅局當場查獲，並扣得甲○○ ○○○○○
    ○○○○○○○○○所有，於馬來西亞用為聯絡運輸毒品之行動電話1
    支(含SIM卡1張)及SIVA所有用以聯絡運輸毒品之行動電話
    SIM卡1張、麗緹MOTEL名片1張、美金1000元（其中美金1百
    元已兌換為新台幣，並於查證本案過程使用新台幣840元，
    剩餘新台幣160元）、黑色運動鞋1雙，及自黑色運動鞋底扣
    得以塑膠袋分裝密封包裹藏匿之海洛因2包(毛重1166.15公
    克，海洛因合計淨重1034.86公克，驗餘淨重1034.66公克，
    純度79.71%，純質淨重824.89公克，包裝之塑膠袋總重
    131.29公克)，始悉上情。
二、案經內政部警政署航空警察局移送台灣桃園地方法院檢察署
    檢察官偵查起訴。
    理  由
壹、證據能力部分：
    卷內臺北關稅局扣押貨物收據及搜索筆錄、法務部入出境資
    訊連結作業表、被告甲○○ ○○○○○ ○○○○○○○○○ 護照影本，性質
    上分別為公務員（即臺北關稅局關員、航空警察局警員、法
    務部官員）及馬來西亞國公務員業務上製作之紀錄文書、證
    明文書，復無刑事訴訟法第159條之4第1款、第2款所定顯有
    不可信之情況，且無證據證明係公務員違背法定程序所取得
    ，依法均有證據能力。法務部調查局濫用藥物實驗室99年4
    月13日調科壹字第09923008400號鑑定書1紙，係內政部警政
    署航空警察局依檢察官所概括選任之鑑定人或囑託鑑定機關
    、團體所為之鑑定結果，與檢察官選任或囑託為鑑定者，性
    質上並無差異，且為實施鑑定之人員依專業知識經驗陳述其
    判斷意見，自屬「法律規定」得為證據者，應具有證據能力
    （最高法院96年度臺上字第2860號判決參照）。被告入境遭
    查獲照片4張、扣案被告所有之行動電話1支(含SIM卡1張)
    、SIVA所有行動電話SIM卡1張、美金900元、黑色運動鞋1雙
    、臺中麗緹MOTEL名片1張，均非供述證據，無傳聞法則之適
    用，且與本案待證事實具有關聯性，復無證據證明係公務員
    違法取得之物，自得為證據。
貳、實體部分：
一、訊據被告就其如何於上開時地，因成年之印度人SIVA以被告
    所有之行動電話與被告聯絡，並於電話中委託被告將已藏放
    物品之運動鞋1雙以穿著方式帶至臺灣交給綽號麥克者，並
    允於事成後給予報酬馬來西亞幣4000元，被告即依約前往泰
    國，由SIVA交付其所有之行動電話SIM卡1張供為爾後在泰國
    、臺灣聯絡之用，再由上開不詳姓名之尼泊爾人帶同被告搭
    機前往泰國曼谷，住NASA VEGAS HOTEL，嗣交付鞋底已藏有
    海洛因2包之黑色運動鞋1雙、來台生活費用美金1000元、麗
    緹MOTEL名片1張予被告，被告換穿後搭乘上揭班機前來臺灣
    ，於入境時為警查獲，並扣得被告所有之行動電話1支(含
    SIM卡1張)、SIVA交付之行動電話SIM卡1張、美金1000元、
    黑色運動鞋1雙、臺中麗緹MOTEL名片影本1張之事實，已為
    被告於警詢、偵查、原審、本院訊問、審理中坦承不諱，並
    有被告所有之行動電話1支(含SIM卡1張)、SIVA交付之行動
    電話SIM卡1張、黑色運動鞋1雙、美金900元（其餘美金100
    元已兌換為新台幣，經使用後僅餘新台幣160元）、麗緹
    MOTEL名片1張及於黑色運動鞋1雙內起出之白色粉末2包扣案
    可證。該扣案白色粉末2包經送法務部調查局濫用藥物實驗
    室鑑定結果，均含第一級毒品海洛因成分，合計淨重
    1034.86公克，驗餘淨重1034.66公克，純度79.71%，純質淨
    重824.89公克，包裝之塑膠袋即空包裝總重131.29公克，亦
    有該實驗室99年4月13日調科壹字第09923008400號鑑定書1
    紙在卷可憑。被告於本院審理中雖或辯稱其不知該黑色運動
    鞋1雙內所藏放之物品為海洛因云云；然查被告於原審99年5
    月18日準備程序中即自承其知道鞋子裡面藏有海洛因等語（
    見原審卷第28頁）；況被告於原審審理中經翻譯人員再次確
    認，其自陳其於警詢中關於其不知運動鞋內係何物品之陳述
    係說謊，其知悉運動鞋內之物品係違法的等語（見原審卷第
    44頁反面）；另參以被告於原審、本院審理中均自陳其原係
    受僱修車，每月薪資約僅馬來西亞幣1200至1500元，已6個
    月沒有工作等語（見原審卷第45頁、本院99年9月23日審判
    筆錄第3頁）；足見馬來西亞幣4000元對於被告而言係約3個
    月之工作所得為數非微，然本件其所需從事者僅係將該黑色
    運動鞋1雙穿帶至台灣即可得馬來西亞幣4000元，並另加機
    票、來台旅費美金1000元，其本件所得與工作顯不成比例，
    此等情節衡情已足令被告知悉該黑色運動鞋內必有貴重之違
    法物品，在在足證被告其為貪圖上開報酬，對該運動鞋內內
    藏放之物品縱屬我國毒品危害防制條例所列第一級毒品海洛
    因，屬我國懲治走私條例規定禁止私運進口之管制物品，亦
    在所不惜，自不違背其本意，其具有運輸、私運海洛因進口
    臺灣之不確定故意至為顯然，其開否認犯行之所辯，要屬事
    後飾卸之詞，不足採信。本案事證明確，被告犯行堪以認定
    ，應依法論科。
二、按海洛因為毒品危害防制條例第2條第2項第1款所定之第一
    級毒品，且屬行政院依懲治走私條例第2條第3項授權公告之
    「管制物品項目及其數額」所列甲項第4款之管制進出口物
    品，依法不得持有、運輸或私運進口。被告基於不確定故意
    ，自泰國運輸並私運管制之海洛因入境臺灣，核其所為，係
    犯毒品危害防制條例第4條第1項之運輸第一級毒品罪及懲治
    走私條例第2條第1項之私運管制物品進口罪。被告與成年之
    SIVA、不詳姓名尼泊爾人、麥克者間，就上開犯行互有犯意
    聯絡、行為分擔，應為正犯。被告持有第一級毒品海洛因之
    低度行為，為運輸毒品之高度行為所吸收，不另論罪。被告
    係以一行為觸犯運輸第一級毒品罪及私運管制物品進口罪，
    為想像競合犯，應從較重之運輸第一級毒品罪處斷。又被告
    於我國並無犯罪紀錄，係因貪圖利潤基於不確定故意而有本
    件犯行，其運輸入境之海洛因純質淨重雖達824.89公克，但
    未及流入市面即為警查獲，對國人身心健康尚未造成戕害，
    且僅屬俗稱「交通」之次要角色，尚非居於幕後策劃之主要
    人員，復因一時貪念致罹重典，惟犯罪所圖得金額尚非鉅額
    ，亦尚未取得，衡酌其犯罪情節，如處以法定最低刑之無期
    徒刑，猶嫌過重，不無情輕法重，足堪憫恕之情形，茲依刑
    法第59條之規定，酌予減輕其刑。公訴人請求處以無期徒刑
    ，尚有未當。
三、原審以被告事證明確，因之適用毒品危害防制條例第4條第1
    項、第18條第1項前段、第19條第1項，懲治走私條例第2條
    第1項、第11條，刑法第11條前段、第28條、第55條、第59
    條、第95條等規定，並爰審酌被告於我國並無犯罪紀錄，因
    一時貪念而有本件犯行，惟所圖得金額尚非鉅額亦尚未取得
    ，運輸之海洛因甫進入我國即為警查獲，尚未造成毒害，及
    其犯罪動機、目的、手段、犯罪後態度等一切情狀量處被告
    有期徒刑16年，並於刑之執行完畢或赦免後驅逐出境。另說
    明扣案之海洛因2包（合計淨重1034.86公克，驗餘淨重
    1034.66公克，純度79.71%，純質淨重824.89公克），屬第
    一級毒品，除鑑驗滅失部分外，驗餘部分不問屬於犯人與否
    ，應依毒品危害防制條例第18條第1項前段規定諭知沒收銷
    燬之。用以包裝第一級毒品海洛因之塑膠袋（總重131.29公
    克）並未與海洛因完全析離，是就該直接承裝海洛因之塑膠
    袋，應一併依毒品危害防制條例第18條第1項前段諭知沒收
    銷燬之。用以藏放運輸海洛因之黑色運動鞋1雙，係尼泊爾
    人所交付供被告運輸本件毒品所用之物，參酌運輸毒品者，
    為求事機隱秘，以免人多口雜使違法行徑不慎外曝，率皆自
    備需用之各類物品，不致假手或借自他人，堪認扣案之黑色
    運動鞋1雙，應屬正犯SIVA及尼泊爾人所有，與扣案之海洛
    因並無不可析離而無法個別宣告沒收情事；被告坦承其已收
    取之生活費美金1000元經兌換使用後僅餘美金900元及新台
    幣160元，為被告因犯罪所得之財物，且屬被告所有，被告
    所有之行動電話1支(含SIM卡)、SIVA交付之行動電話SIM卡1
    張、麗緹MOTEL名片1張均係供被告犯本罪之財物，均應依毒
    品危害防制條例第19條第1項之規定宣告沒收。被告所有之
    行動電話1支(含SIM卡)、SIVA交付之行動電話SIM卡1張、麗
    緹MOTEL名片1張，如全部或一部不能沒收時，追徵其價額，
    美金900元及新台幣160元，如全部或一部不能沒收時，以其
    財產抵償之。至被告所收取已用罄之生活費部分，既已滅失
    ，茲不再宣告沒收。被告尚未收取之報酬馬來西亞幣4000元
    因被告尚未取得，不予宣告沒收。核其認事、用法，均無違
    誤，量刑亦稱妥適。被告上訴意旨徒以其尚有妻小在馬來西
    亞云云求予輕判，尚無可採。以此指摘原判決不當，求予撤
    銷改判，為無理由，應予駁回。
據上論斷，應依刑事訴訟法第368條，判決如主文。
本案經檢察官羅建勛到庭執行職務。
中    華    民    國    99    年    9     月    30    日
                  刑事第二十庭審判長法  官  楊貴雄
                                    法  官  周明鴻
                                    法  官  林銓正
以上正本證明與原本無異。
如不服本判決，應於收受送達後10日內向本院提出上訴書狀，其
未敘述上訴之理由者並得於提起上訴後10日內向本院補提理由書
（均須按他造當事人之人數附繕本）「切勿逕送上級法院」。
                                    書記官  張淨卿
中    華    民    國    99    年    10    月    4     日
附錄：本案論罪科刑法條全文
毒品危害防制條例第4條
製造、運輸、販賣第一級毒品者，處死刑或無期徒刑；處無期徒
刑者，得併科新臺幣 2 千萬元以下罰金。
製造、運輸、販賣第二級毒品者，處無期徒刑或 7 年以上有期
徒刑，得併科新臺幣 1 千萬元以下罰金。
製造、運輸、販賣第三級毒品者，處 5 年以上有期徒刑，得併
科新臺幣 7 百萬元以下罰金。
製造、運輸、販賣第四級毒品者，處 3 年以上 10 年以下有期
徒刑，得併科新臺幣 3 百萬元以下罰金。
製造、運輸、販賣專供製造或施用毒品之器具者，處 1 年以上
7 年以下有期徒刑，得併科新臺幣 1 百萬元以下罰金。
前五項之未遂犯罰之。

司法院資訊處製作；財團法人民間司法改革基金會備份。
